【裁判字號】    99,訴,672
【裁判日期】    990720
【裁判案由】    搶奪等
【裁判全文】
臺灣高雄地方法院刑事判決               99年度訴字第672號
公  訴  人  臺灣高雄地方法院檢察署檢察官
被      告  甲○○
上列被告因搶奪等案件，經檢察官提起公訴（99年度偵字第4966
號、第7393號），本院判決如下：
    主  文
甲○○犯竊盜罪，累犯，處有期徒刑參月。又犯搶奪罪，累犯，
處有期徒刑玖月。應執行有期徒刑壹年。
    事  實
一、甲○○前於民國89年間因偽造文書案件，經本院以90年度訴
    字第1603號判決判處有期徒刑1 年2 月，提起上訴，經臺灣
    高等法院高雄分院以93年度上訴字第1003號判決判處有期徒
    刑1 年2 月確定，於95年1 月6 日縮短刑期假釋出監，並於
    95年2 月10日假釋期滿未經撤銷假釋，視為執行完畢。詎仍
    不知悔改，竟意圖為自己不法之所有，（一）於99年1 月28
    日下午1 時45分許，至丙○○所任職位於高雄市○○區○○
    路95號之「福源彩券行」，向丙○○佯稱欲購買連號之面額
    新臺幣（下同）200 元及100 元之彩券，丙○○便將面額10
    0 元之彩券約1 百餘張及面額200 元之彩券約40張交給甲○○選購，甲○○將面額100 元之彩券約1 百餘張返還給丙○○，並趁丙○○不注意之際，將面額200 元之彩券約40張，
    放入所穿著之長褲右邊口袋而竊取之，得手後即逃逸無蹤。
    （二）於99年2 月1 日下午2 時55分許，至乙○○所經營址
    設高雄市三民區○○○路397 號「有荃投注站」，向乙○○
    佯稱欲購買面額1,000 元之彩券25張，待乙○○將面額1,00
    0 元之彩券25張放置於櫃臺上，並點數數量後，甲○○便趁
    乙○○不及防備之際，搶奪該面額1,000 元之彩券25張，得
    手後即逃逸無蹤。嗣經丙○○、乙○○報警處理，始悉上情
    。
二、案經高雄市政府警察局刑事警察大隊報告臺灣高雄地方法院
    檢察署檢察官偵查起訴。
    理  由
壹、證據能力部分：
（一）證人丙○○、乙○○之警詢筆錄
      查證人丙○○、乙○○均係被告以外之人，渠等於警詢時
      之陳述，均係被告以外之人於審判外之言詞陳述，依刑事
      訴訟法第159 條第1 項規定，原則上並無證據能力。且證
      人丙○○、乙○○於警詢時之陳述，核與渠等於本院審理
      時證述之情節大致相符，亦查無刑事訴訟法第159 條之3
      所定各款情形；而被告復於本院準備程序時，否認上開證
      據方法之證據能力。是依上開說明，應認證人丙○○、乙○○於警詢時之陳述，並無證據能力。
（二）證人丙○○、乙○○之偵訊筆錄
      按被告以外之人於偵查中向檢察官所為陳述，除顯有不可
      信之情況者外，得為證據，刑事訴訟法第159 條之1 第2
      項定有明文。偵查中對被告以外之人所為之偵查筆錄，或
      被告以外之人向檢察官所提之書面陳述，性質上均屬傳聞
      證據。惟現階段刑事訴訟法規定檢察官代表國家偵查犯罪
      、實施公訴，依法其有訊問被告、證人及鑑定人之權，證
      人、鑑定人且須具結，而實務運作時，檢察官偵查中向被
      告以外之人所取得之陳述，原則上均能遵守法律規定，不
      致違法取供，其可信度極高。職是，被告以外之人前於偵
      查中已具結而為證述，除反對該項供述得具有證據能力之
      一方，已釋明「顯有不可信之情況」之理由外，不宜即遽
      指該證人於偵查中之陳述不具證據能力。證人丙○○、乙○○於偵查中之陳述部分，既經具結；且證人丙○○、乙○○均經被告聲請到庭接受詰問，已賦予被告反對詰問之
      機會，是依前開說明，並參以證人丙○○、乙○○於偵查
      中之陳述，並無證據證明顯有不可信之情形，應有證據能
      力。
（三）本判決所引用之其餘證據資料（詳後引證據），其中傳聞
      證據部分，縱無刑事訴訟法第159 條之1 至第159 條之4
      或其他規定之傳聞證據例外情形，亦因被告及檢察官或同
      意可作為證據使用，或未聲明異議，依刑事訴訟法第159
      條之5 第1 項、第2 項之規定，本院審酌各該傳聞證據並
      非違法取得，與待證事項具關聯性，證明力亦非明顯過低
      等情，認以之作為證據係屬適當，具有證據能力。
貳、實體部分：
一、上揭犯罪事實（一）部分，業據被告甲○○於本院準備程序
    、審理時坦白承認（詳本院卷一第17頁；本院卷二第20頁、
    第34頁），核與證人即被害人丙○○於偵查及本院審理時結
    證之情節相符（詳偵卷第43頁；本院卷二第22頁至第24頁）
    ；復有監視器錄影帶翻拍照片在卷可稽（詳警卷一第32頁至
    第34頁），足認被告此部分自白與事實相符，本部分事證明
    確，被告此部分犯行堪以認定。
二、訊據被告固坦承於99年2 月1 日下午2 時55分許，至被害人
    乙○○所經營址設高雄市三民區○○○路397 號「有荃投注
    站」，向被害人乙○○佯稱欲購買面額1,000 元之彩券25張
    ，待被害人乙○○將面額1,000 元之彩券25張放置於櫃臺上
    ，並點數數量後，被告便趁機將上開彩券25張放入所攜帶之
    袋子中，並逃離現場之事實，惟矢口否認有何搶奪之犯行，
    辯稱：其離開彩券行時有向被害人乙○○表示要去領錢支付
    彩券之費用，故其所為之前揭行為，應係詐欺取財，而非搶
    奪，且其係被逼云云。經查：
（一）被告於99年2 月1 日下午2 時55分許，至被害人乙○○所
      經營之「有荃投注站」，向被害人乙○○佯稱欲購買面額
      1,000 元之彩券25張，待被害人乙○○將面額1,000 元之
      彩券25張放置於櫃臺上並點數數量後，被告便趁被害人乙○○不及防備之際，將上開彩券25張放入所攜帶之袋子中
      ，並逃離現場之事實，業據證人乙○○於偵訊及本院審理
      時證稱：其係「有荃投注站」之老闆，99年2 月1 日下午
      2 時55分許被告至店裡表示要面額1,000 元之彩券1 包沒
      有拆的，因該款彩券係當日上午發行，1 包有25張，其已
      將彩券拆封，將其中數張擺出展示，其向被告表示沒有未
      拆封之彩券，但該包剛拆，所以其將擺出展示之彩券連同
      其餘未展示之彩券，均放在櫃臺上，並點數數量給被告看
      ，確實係25張，點完後，被告便將彩券放入所攜帶之袋子
      就快速離開投注站，其有喊「先生，怎麼還沒給我錢」，
      但根本來不及追趕被告，被告離開時有喃喃自語，但聽不
      清楚說什麼話綦詳（偵卷第17頁至第18頁；本院卷二第25
      頁至第27頁），復有照片在卷足憑（警卷一第35頁至第38
      頁），且為被告所自認及不爭執（本院卷一第17頁、第18
      頁不爭執事項；本院卷二第33頁），故此部分堪以認定。
（二）被告雖以前開情詞置辯，惟查搶奪罪之乘人不備或不及抗
      拒而掠取財物者，不以直接自被害人手中奪取為限。即以
      和平方法取得財物後，若該財物尚在被害人實力支配之下
      而公然持物逃跑，以排除其實力支配時，仍不失為乘人不
      備或不及抗拒而掠取財物，應成立搶奪罪（最高法院82年
      度臺上字第2445號判決、99年度臺上字第1941號判決參照
      ）。本件被告佯裝欲向被害人乙○○購買上開彩券，於被
      害人乙○○點數好彩券數量之際，竟趁被害人乙○○不備
      ，出手奪取前揭彩券後逃逸，已該當於搶奪罪之構成要件
      ，與詐欺取財罪係於被害人因行為人施用詐術而陷於錯誤
      後，主動為財物之交付者不同。被告於警詢時陳稱：其係
      因家中經濟困難，要支付房租及小孩學費，其為了要籌錢
      ，又沿路看到很多投注站，且刮刮樂比較好搶，不用先付
      錢所以其才搶奪刮刮樂等語（警卷第7 頁），可知被告係
      因缺錢花用始搶奪彩券，另被告於偵訊及本院準備程序時
      均未曾表示係遭逼迫搶奪彩券，足認被告於本院審理時辯
      稱係遭逼迫云云，係卸責之詞不足採信。綜上所述，本部
      分事證明確，被告上開犯行，堪以認定。
三、核被告就犯罪事實（一）所為，係犯刑法第320 條第1 項竊
    盜罪，犯罪事實（二）部分，係犯刑法第325 條第1 項之搶
    奪罪。被告所犯上開2 罪間，犯意各別，行為互殊，應予分
    論併罰。查被告犯有事實欄所載之前科紀錄，有臺灣高等法
    院被告前案紀錄表可按，其於有期徒刑之執行完畢後5 年內
    ，故意再犯本件有期徒刑以上之罪，均為累犯，均應依刑法
    第47條第1 項之規定，加重其刑。爰審酌被告年輕力壯，竟
    不思以己力獲取所需，在光天化日之下，任意竊取及搶奪彩
    券，造成被害人2 人財物損失，犯罪情節尚非輕微，且犯罪
    後僅坦承部分犯行，態度非佳，竊盜及搶奪彩券之數量分別
    為面額100 元之彩券約40張、面額1,000 元之彩券25張等一
    切情狀，分別量處如主文所示之刑，並定其應執行之刑，以
    資懲儆。
據上論斷，應依刑事訴訟法第299 條第1 項前段，刑法第320 條
第1 項、第325 條第1 項、第47條第1 項、第51條第5 款，刑法
施行法第1 條之1 ，判決如主文。
本案經檢察官丁○○到庭執行職務。
中    華    民    國    99    年    7     月    20    日
                  刑事第九庭    審判長法  官  鄭詠仁
                                      法  官  謝枚霏
                                      法  官  王碧瑩
以上正本證明與原本無異。
如不服本判決應於收受判決後10日內向本院提出上訴書狀，並應
敘述具體理由。其未敘述上訴理由者，應於上訴期間屆滿後20日
內向本院補提理由書(均須按他造當事人之人數附繕本)「切勿逕
送上級法院」。
中    華    民    國    99    年    7     月    20    日
                                      書記官  吳智媚
所犯法條：
刑法第320 條第1 項
意圖為自己或第三人不法之所有，而竊取他人之動產者，為竊盜
罪，處5 年以下有期徒刑、拘役或5 百元以下罰金。
意圖為自己或第三人不法之利益，而竊佔他人之不動產者，依前
項之規定處斷。
前2 項之未遂犯罰之。
刑法第325 條第1 項
意圖為自己或第三人不法之所有，而搶奪他人之動產者，處6 月
以上5 年以下有期徒刑。
因而致人於死者，處無期徒刑或7 年以上有期徒刑，致重傷者，
處3 年以上10年以下有期徒刑。
第1 項之未遂犯罰之。

司法院資訊處製作；財團法人民間司法改革基金會備份。
